【裁判字號】    99,監宣,44
【裁判日期】    991028
【裁判案由】    撤銷監護宣告
【裁判全文】
臺灣臺東地方法院民事裁定              99年度監宣字第44號
聲  請  人    乙○○
上列聲請人聲請撤銷監護宣告事件，本院裁定如下：
    主  文
本院九十五年度禁字第七號禁治產宣告事件宣告乙○○（男，民
國○○○年○月○日生、身分證統一編號：Ｚ00000000
0號）為禁治產人即受監護宣告人之裁定應予撤銷。
聲請程序費用由聲請人負擔。
    理  由
一、聲請意旨略以：聲請人前經本院於民國95年2月20日以95年
    度禁字第7號裁定宣告禁治產。現聲請人經延醫診治，已完
    全康復，能夠處理自己之事務。為此，依民事訴訟法第619
    條之規定，聲請裁定撤銷禁治產（監護）宣告等語，並檢附
    戶籍謄本及財團法人佛教慈濟醫院臺北分院診斷證明書各乙
    件為證。
二、按97年5月2日民法總則修正條文施行前，已為禁治產宣告者
    ，視為已為監護宣告，並於修正施行後，適用修正後之規定
    ，民法總則施行法第4條第2項定有明文，而該民法總則修正
    條文已於98年11月23日施行。又受監護之原因消滅時，法院
    應依前項聲請權人之聲請，撤銷其宣告；依民法規定得聲請
    監護宣告之人，於監護宣告之原因消滅後，得聲請撤銷監護
    宣告，修正後民法第14條第2項、民事訴訟法第619條亦分別
    定有明文。
三、經查:
  (一)聲請人之父甲○○及胞兄林意祥前此具狀向本院聲請宣告聲
    請人為禁治產人，經本院於95年2月20日以95年度禁字第7號
    民事裁定宣告聲請人為禁治產人等情，業經本院依職權調閱
    上開禁治產宣告事件卷宗查明無訛，堪認屬實。是按諸前揭
    民法總則施行法之規定，本件即應視為已對聲請人為監護宣
    告，並適用修正後之規定，合先敘明。
  (二)聲請人主張其經延醫診治，已完全康復，能夠處理自己之事
    務等情，業經本院於99年10月4日訊問聲請人之姓名、住處
    及簡易四則運算等事項，並經鑑定人楊國明醫師詢以「彩虹
    有幾種顏色？」、「如家裡火災要打哪一支電話？」及「半
    斤八兩是何意？」等問題，聲請人均能正確無誤地回答，此
    有本院99年10月4日調查筆錄1份在卷可參。又本件經鑑定人
    鑑定結果，認為：聲請人前因車禍導致顱內出血（右側顱骨
    移除），合併左側肢體偏離、邊緣性智商及意識不清等病狀
    ，嗣經臺北榮民總醫院多次開刀，意識始慢慢恢復，並移除
    氣管切口，此後聲請人意識精神狀態及肢體活動除有明顯進
    步外，亦可扶著柺杖自行行走，惟需外勞輔助陪伴就醫。經
    評估，聲請人目前已有自主及判斷能力，雖需人部分協助照
    護，但智力未至障礙程度，以致未達司法精神醫學之心神喪
    失或心神耗弱狀態，建議同意撤銷禁治產宣告之聲請等語，
    亦有楊國明身心科診所99年10月5日東診精字第0990001005
    號函所附精神鑑定報告書乙份在卷可稽（參見本院卷第20至
    22頁）。
  (三)綜上，本院審驗聲請人之心神狀況，並採酌上開鑑定意見，
    認聲請人對於本院之詢問，均能針對問題清楚回答，而鑑定
    人之精神鑑定報告結論亦認為聲請人現有自主及判斷能力，
    雖需人協助部分照護，但未達司法精神醫學之心神喪失或心
    神耗弱狀態。另據聲請人之胞兄林意祥到庭證述：聲請人意
    識很清楚，只是行動較為不便，需有人協助，伊對於聲請人
    聲請撤銷禁治產宣告並無意見等語（參見本院99年10月25日
    調查筆錄，卷第25頁），足認聲請人受監護宣告之原因已經
    消滅。從而，聲請人據以聲請撤銷前開禁治產（監護）宣告
    裁定，為有理由，應予准許。
四、依民事訴訟法第622條第1項，裁定如主文所示。
中    華    民    國    99    年    10    月    28    日
                    家事法庭法  官  康文毅
以上為正本係照原本作成。
如對本裁定抗告，須於裁定送達後10日內，向本院提出抗告狀。
中    華    民    國    99    年    10    月    28    日
                            書記官  高美枝

司法院資訊處製作；財團法人民間司法改革基金會備份。
